【裁判字號】    89,台聲,450
【裁判日期】    890825
【裁判案由】    確認買賣關係不存在等
【裁判全文】
最高法院民事裁定                                八十九年度台聲字第四五○號
    聲  請  人  辰○○
                庚○○
                丙○○
                午○○
                巳○○
                卯○○
                乙○○
                丑○○
                寅○○
                丁○○
                子○○
                癸○○
                壬○○
                己○○
                戊○○
                辛○○
                甲○○
右聲請人因與交通部台灣鐵路管理局間請求確認買賣關係不存在等事件，對於中華民
國八十八年十二月二十九日本院裁定（八十八年度台上字第三四五一號），聲請再審
，本院裁定如左：
    主  文
聲請駁回。
聲請訴訟費用由聲請人負擔。
    理  由
本件聲請人主張本院八十八年度台上字第三四五一號確定裁定有民事訴訟法第四百九
十六條第一項第一款適用法規顯有錯誤之再審事由，對之聲請再審，無非以：聲請人
於前訴訟程序，對台灣高等法院八十八年度上字第五五四號第二審判決提起上訴，所
具第三審上訴理由狀已臚陳該判決諸多違背法令，如該第二審判決依據不動產斷買契
紙及領款收據，認兩造於民國三十八年間締有不動產買賣契約，並指領款收據係相對
人基於公務原因製作，堪信為真正，至於在簽約前已死亡之戴榮政、戴榮通、戴榮清
，第二審判決逕自推論係其繼承人出面洽辦，惟就公務機關本於私法買賣關係所簽訂
之買賣契約及收據，何以一為私文書，一為公文書，而所謂出面洽辦之繼承人何人，
原判決均未交待，顯屬理由不備。又不動產斷買契紙及收據既非聲請人簽立，何能預
期系爭土地將變更為非農地，第二審判決謂雙方顯有預期，系爭農地之買賣依民法第
二百四十六條第一項但書規定非屬無效云云，所憑證據及理由為何，亦屬不備；另聲
請人敘明依本件提出之新訴訟資料足以推翻台灣新竹地方法院五十四年度訴字第六十
二號判決之判斷，第二審援引最高法院七十三年度台上字第四○六二號及八十一年度
台上字第六二五號判決，謂聲請人起訴有違民事訴訟法上之誠信原則，自有適用法規
不當之違背法令。以上聲請人已就第二審判決違背法令為具體之指摘，原確定裁定遽
指聲請人未具體指摘，上訴為不合法，而予駁回，其適用法規顯有錯誤等情，為其主
要論據。惟查前訴訟程序第二審判決係以不動產斷買契紙、領款收據及該領款收據上
載有「茲證明該領款人確係原業主無訛」，由區長續為蓋印其上，及聲請人交付系爭
土地與相對人占有使用逾半世紀等情，認定該契約書及領款收據均為真正，兩造間就
系爭土地訂有買賣契約；復以相對人為公營交通事業，其購買系爭土地係作為鐵路用
地，嗣地目確變更為「線」等事實，推論雙方於訂約時顯有預期於農地地目變更後給
付，就認定之事實明理由綦詳，非理由不備，自不違背法令；而聲請人於前訴訟程
序所提出之上訴理由狀所表明之上訴理由即如前開聲請再審意旨所述各詞，實係指摘
該第二審判決取捨證據及認定事實不當，而非具體表明該第二審判決不適用法規、適
用法規不當，或有民事訴訟法第四百六十九條所列各款之情形，自與同法第四百六十
七條、第四百六十八條規定之情形不符，原確定裁定因認聲請人之上訴為不合法，乃
予駁回，其適用法規並無錯誤。聲請人主張原確定裁定有民事訴訟法第四百九十六條
第一項第一款之再審事由，對之聲請再審，非有理由。
據上論結，本件聲請為無理由。依民事訴訟法第九十五條、第七十八條，裁定如主文
。
中      華      民      國    八十九    年      八      月    二十五    日
                              最高法院民事第七庭
                                  審判長法官  吳  正  一
                                        法官  謝  正  勝
                                        法官  劉  福  來
                                        法官  高  孟  焄
                                        法官  曾  煌  圳
      右正本證明與原本無異
                                              書  記  官
中      華      民      國    八十九    年      九      月     十四     日


司法院資訊處製作；財團法人民間司法改革基金會備份。
